臺灣臺中地方法院民事判決
111年度中簡字第454號
原      告  周詠青  
被      告  林家榮  
上列當事人間請求確認本票債權不存在事件，本院於民國111年6
月24日言詞辯論終結，判決如下：
    主      文
一、確認被告持有如附表所示本票，對原告之票據債權不存在。
二、訴訟費用由被告負擔。 
　　事實及理由
壹、程序事項：
一、按確認法律關係之訴，非原告有即受確認判決之法律上利益
    者，不得提起，民事訴訟法第247條第1項前段定有明文。而
    所謂即受確認判決之法律上利益，係指因法律關係之存否不
    明確，致原告在私法上之地位有受侵害之危險，而此項危險
    得以對於被告之確認判決予以除去之者而言（最高法院42年
    台上字第1031號判決先例意旨參照）。查被告持如附表所示
    本票（下爭系爭2紙本票）聲請本院准許強制執行，經本院
    以110年度司票字第5729號民事裁定准許在案，有該裁定影
    本乙份附卷可稽，復經本院職權調取上開卷宗核閱屬實，而
    原告則起訴主張被告就系爭2紙本票之原因關係不存在，是
    原告與被告間就系爭2紙本票之票據權利是否仍存在，顯有
    爭執，致原告應否負系爭2紙本票發票人責任之法律關係不
    明確，而系爭2紙本票既經法院裁定准予強制執行，被告隨
    時得持系爭2紙本票准許強制執行之裁定聲請就原告之財產
    為強制執行，顯將使原告於私法上之財產權有受侵害之危險
    ，而此種不安之狀態，應能以確認判決將之除去，揆諸前開
    判決意旨，原告訴請確認被告就系爭2紙本票對原告之債權
    是否存在，自有確認利益。
貳、實體部分：　　
一、原告主張：
    被告曾向原告表示可以購車，將車子出租之方式賺錢，原告
    遂於民國110年5月間與被告去購買車牌號碼0000-00號汽車
    （下稱系爭汽車），並向訴外人合迪股份有限公司（下稱合
    迪公司）辦理汽車貸款，因被告向原告表示有「照會異常」
    情形，需加收手續費，被告先替原告支付此手續費，原告遂
    簽發如附表編號1所示面額新臺幣（下同）8萬元之本票給被
    告。復被告向原告表示原告所購買之系爭汽車需支付保險費
    2萬元，因原告資金不足，被告表示會幫原告代墊此保險費
    ，原告遂簽發如附表編號2所示面額2萬元本票給被告。然被
    告實際上並未替原告代墊手續費、系爭汽車保險費，原告亦
    無收到被告交付現金。系爭汽車亦是交給被告，爰依法對被
    告確認被告所持有系爭2紙本票，對原告票據債權不存在等
    語。並聲明：如主文第一項所示。
二、被告抗辯：
　　被告並無替原告處理系爭汽車的事情，原告是於110年8月5
    日、13日表示急需用錢，而向被告借款，遂簽發系爭2紙本
    票給被告，被告是以現金交付給原告等語。並聲明：原告之
    訴駁回。
三、本院之判斷：
　㈠按本票屬無因證券，票據債務人固不得以自己與發票人或執
    票人前手間所存在之抗辯事由，對抗執票人，惟尚非不得以
    自己與執票人間所存之抗辯事由對抗執票人，此觀票據法第
    13條本文之反面解釋自明。原告主張兩造就系爭2紙本票為
    直接前後手關係，為被告所不爭執，原告自得對被告主張原
    因關係抗辯事由，合先敘明。
  ㈡按如發票人一旦提出其基礎原因關係不存在之對人抗辯，執
    票人自應就該基礎原因關係存在之積極事實，負舉證責任。
    而票據為無因證券，票據債權人就其取得票據之原因，固不
    負證明之責任，惟本件被上訴人主張，系爭本票二紙係上訴
    人向伊借款而簽發交付，以為清償方法，而消費借貸，因金
    錢或其他代替物之交付，而生效力(見民法第475條規定)，
    上訴人既抗辯其未收受借款。則就借款已交付之事實，即應
    由被上訴人負舉證責任（最高法院院81年度台上字第879號
    、77年度台上字第1366號、73年度台上字第1723號民事裁判
    要旨參照）。查：
　⒈依兩造所述不論是替原告代墊手續費、保險費，或以現金交
    付借款，均屬借貸法律關係，足見兩造對系爭2紙本票原因
    關係乃借貸之法律關係為不爭執。惟原告復否認被告有交付
    借款予原告，則依上揭舉證責任原則，應由被告就已交付前
    開借款予原告之事實負舉證之責。
　⒉依合迪公司111年5月31日陳報狀表示：周詠青以分期買賣方
    式，購買汽車，本件並無照會異常而多收取手續費之情形（
    見本院卷第61頁），可見確實無因「照會異常」而需支付手
    續費，而由被告替原告代墊手續費之情形。又被告已於本院
    言詞辯論期日當庭表示：我只有給原告簽立票去而已，沒有
    其他證明，沒有簽立借據，無證據提出等語（見本院卷第38
    、82頁），未能舉證證明被告確已交付8萬、2萬元或與票面
    金額等值之借款予原告之證明，依前揭舉證責任分配之原則
    ，自應受不利之認定。本件既無從認定原告與被告間就系爭
    本票具有消費借貸之原因關係存在，則被告自不得享有該本
    票之票據債權。
四、綜上所述，原告起訴請求確認被告持有系爭2紙本票，對原
    告之票據債權不存在，為有理由，應予准許。
五、本件事證已臻明確，兩造其餘攻擊防禦方法及證據，核與判
    決之結果不生影響，爰不一一論列，併此敘明。
參、訴訟費用負擔之依據：民事訴訟法第78條。　　
中　　華　　民　　國　 111　　年　　7 　　月　　15　　日
                  臺灣臺中地方法院臺中簡易庭
                                  法　官　陳佩怡
以上為正本係照原本作成。
如不服本判決，應於送達後20日內，向本院提出上訴狀並表明上
訴理由，如於本判決宣示後送達前提起上訴者，應於判決送達後
20日內補提上訴理由書（須附繕本）。如委任律師提起上訴者，
應一併繳納上訴審裁判費。
中　　華　　民　　國　 111　　年　　7 　　月　　15　　日
                                  書記官  許千士
附表：　　
 發票日 票面金額（新臺幣） 到期日 票據號碼 備註 １ 110年8月5日 80,000元 未記載 WG0000000號 110年度司票字第5729號裁定准予強制執行  2 110年8月13日 20,000元 未記載 WG0000000號 110年度司票字第5729號裁定准予強制執行